【裁判字號】    90,交抗,598
【裁判日期】    901231
【裁判案由】    違反道路交通管理處罰條例
【裁判全文】
臺灣高等法院刑事裁定                  九十年度交抗字第五九八號
    抗  告  人
    即受處分人    甲○○
右抗告人因違反道路交通管理處罰條例案件，不服臺灣臺北地方法院中華民國九十年
十一月三十日裁定（九十年度交聲字第六七一號），提起抗告，本院裁定如左：
    主  文
抗告駁回。
    理  由
一、按道路交通管理處罰條例（民國九十年一月十七日總統修正公佈之道路交通管理
    處罰條例，其施行日期依同條例第九十三條規定須由行政院以命令定之，而行政
    院係於九十年四月三日以臺九十交字第○一九三一七號令發布修正後之該條例自
    九十年六月一日起施行，故以下所述及之本條例，如無特別註明，乃係修正生效
    後之新法，而於敘述上如係九十年一月十七日修正，同年六月一日生效施行前之
    該條例，則會在該條例下加註「舊法」以資辨明）第四十五條第十二款定有明文
    ，任意跨越二條車道行駛者，處新臺幣（下同）六百元以上一千八百元以下罰鍰
    。
二、本件抗告人即受處分人甲○○於九十年四月二十三日十五時五十二分許，在台北
    市○○○路、新生高架橋路口，駕駛其所有車號２Ｒ－七四一號營業用小客車，
    違規跨越雙白線行駛，為台北市政府警察局中山分局交通警察分隊（以下稱中山
    分局）員警諶佳宏當場以拍照之方式採證，並以受處分人有違反道路交通管理處
    罰條例第四十五條第十二款跨越雙白線車道行駛之行為掣單舉發，嗣受處分人雖
    於舉發通知單上所載應到案日期前向原處分機關提出申訴，經原處分機關請舉發
    單位即中山分局調查結果，仍認受處分人確有跨越雙白線行駛之行為，原處分機
    關依道路交通管理處罰條例第四十五條第十二款規定於九十年六月二十八日，裁
    處受處分人罰鍰一千八百元併依同條例第六十三條第一項第一款，記違規點數一
    點。
三、原審以受處分人聲明異議意旨固不否認有於前述採證地點，駕駛其所有營業用小
    客車跨越雙白線行駛之事實，惟否認有上開違規行為，其聲明異議意旨略稱：（
    一）上址舉發地點之標線使得由（台北市○○○○路北向南車輛成為第二順位車
    輛，駕駛人不瞭解，變成無辜違規者，此種錯誤的行政命令，打破了「直行優先
    」的鐵律；（二）舉發機關函示依道路交通標線設置規則第一四二條設置標線，
    則由大直方向來車顯然不能直接上新生高架橋，相反的受處分人由（台北市○○
    ○○路北向南往台北市區是「當然優先」云云。惟查：（一）受處分人於前述時
    地駕駛其所有營業用小客車跨越雙白線行駛等事實，除經受處分人所不否認，業
    如前述，且有舉發通知單影本暨採證照片一紙（均影本）附卷可查，受處分人前
    開違規事實，已堪認定；（二）受處分人雖一再指摘舉發現場標線打破鐵律，受
    處分人係直行優先、當然優先云云，惟道路每遇交叉路口、十字路口，必有直行
    、轉彎之別，主管機關予以劃分內、外車道，直行、轉彎車道，以利通行，以維
    安全，事屬當然，若如舉發地點所設雙白線，絕不可以任意跨越，並非異議意旨
    所舉直行優先、當然優先等「鐵律」盞盞數言可以蔽之，更不能任受處分人自行
    選擇對自己有利之「鐵律」加以認定，否則交通法規、標線亦均如同虛設；（三
    ）尤有甚者，本件舉發採證照片所示地點，有多道轉灣，乃設以雙白線用供保護
    直行車輛，此種標線之設置，亦核與受處分人所舉「直行優先」之「鐵律」相符
    ，本件處分機關據以裁決，應無違誤。受處分人雖以前開情詞置辯，泛稱舉發地
    點交通標誌不妥云云，尚難認為可採，本件事證明確，受處分人之違規行為堪以
    認定。因認受處分人確有在前揭時地，駕駛其所有自用小客車，跨車道雙白線行
    駛之違規行為，嗣雖依限申訴，惟原處分機關仍依前揭道路交通管理處罰條例第
    四十五條第十二款規定於九十年六月二十八日，裁處受處分人罰鍰一千八百元併
    依同條例第六十三條第一項第一款，記違規點數一點，已有未妥，且九十年一月
    十七日總統修正公布之道路交通管理處罰條例，業於同年六月一日生效施行，雖
    新法第四十五條之規定僅就罰鍰之金額由銀元二百元以上六百元以下換算為新臺
    幣之金額，並冠以新臺幣字樣而作修正，並增列第十四款及第十五款規定，惟就
    形式上觀察，此修正前後之法律顯有不同，應認係屬法律之變更。本件受處分人
    之異議雖無理由，惟原處分機關未及比較新舊法而為適用，亦有未洽，而將原處
    分撤銷，並說明舊法與現行之道路交通管理處罰條例第四十五條第十二款規定比
    較結果，並無有利於被告，且行政罰在法律之適用上應有刑法第二條第一項「行
    為後法律有變更者，適用裁判時之法律。但裁判前之法律有利於行為人者，適用
    最有利於行為人之法律。」及稅捐稽徵法第四十八條之三「納稅義務人違反本法
    或稅法之規定，適用裁處時之法律。但裁處前之法律有利於納稅義務人者，適用
    最有利於納稅義務人之法律。」規定所揭示之「從新從輕」原則之類推適用，認
    本件應適用新法而為裁判，仍以受處分人所有上開汽車確有違反道路交通管理處
    罰條例第四十五條第十二款規定之行為，且受處分人已於應到案日期前向原處分
    機關提出申訴，乃從輕裁處該部汽車之所有人即受處分人罰鍰六百元，並依同條
    例第六十三條第一項第一款規定併予記違規點數一點，核無不合。抗告人抗告意
    旨仍執前詞，指摘原裁定不當，為無理由，應予駁回。
據上論斷，應依道路交通案件處理辦法第二十六條，刑事訴訟法第四百十二條，裁定
如主文。
中    華    民    國    九十      年       十二     月       三十一     日
                            臺灣高等法院刑事第 十五 庭
                                審判長法  官  房  阿  生
                                      法  官  魏  新  國
                                      法  官  雷  元  結
右正本證明與原本無異。
不得再抗告。
                                      書記官  梁  雅  華
中    華      民      國      九十一   年     一    月       二       日


司法院資訊處製作；財團法人民間司法改革基金會備份。
